臺灣彰化地方法院刑事裁定　　　　　　　96年度聲字第1179號
聲明異議人
即　受刑人　甲○○
上列聲明異議人因違反公職人員選舉罷免法案件，對於臺灣彰化
地方法院檢察署檢察官96年執他字第683 號執行之指揮（臺灣彰
化地方法院檢察署檢察官96年5 月24日彰檢良執丙96年執他683
字第20655 號函）不服，聲明異議，本院裁定如下：
    主    文
異議駁回。
    理    由
一、聲明異議意旨詳如聲明異議狀所載（如附件）。
二、按緩刑乃法律賦予法官於裁判時，於一定條件下，得就具體
    案件及被告之個別狀況，斟酌是否暫緩被告刑之執行，而給
    予一定期間之觀察期，倘被告於觀察期內未有法定事由發生
    致遭撤銷緩刑，則原宣告之刑罰於緩刑期滿時失其效力，無
    庸再執行刑罰，以此鼓勵被告自新，使不再犯罪，本質上具
    有法律恩遇之性質，是案件是否諭知緩刑，自應由法官於裁
    判時，就當時存在之緩刑規定，審酌緩刑之效用，是否妥適
    ，多所思量後為宣告，並無比較新、舊法之問題，此所以最
    高法院民國95年5 月23日第8 次刑事庭會議決議第7 點明白
    揭示：犯罪在新法施行前，新法施行後，緩刑之宣告，應適
    用新法第74條之規定。次按刑法第2 條第1 項關於新舊法比
    較適用之規定，係指被告行為後法律有變更，法院為裁判時
    ，始有其適用，此觀該法條之規定自明。又判決確定後，即
    發生確定力及執行力，法院及當事人同受其拘束。因此，法
    院為判決後，縱法律有變更，檢察官於指揮執行時，除法律
    另有規定，如刑法第2 條第3 項，刑法施行法第6 條之1 等
    情形，應從其規定者外，仍應按原確定判決主文所記載之意
    旨及判決所適用之法律執行，並不生所謂新舊法比較適用，
    或是否依新法規定執行問題（最高法院96年度臺非字第200
    號判決意旨）。
二、經查：
  (一)按受刑人或其法定代理人或配偶以檢察官執行之指揮為不當
    者，得向諭知該裁判之法院聲明異議，刑事訴訟法第484 條
    定有明文。本件受刑人甲○○因違反公職人員選舉罷免法案
    件，經本院於96年3 月27日以96年度選簡上字第1 號判決判
    處有期徒刑4 月，褫奪公權2 年，緩刑3 年確定而移送臺灣
    彰化地方法院檢察署執行在案（96年度執他字第683 號）。
    嗣經執行檢察官於96年5 月24日以彰檢良執丙96年執他683
    字第20655 號函行文彰化縣鹿港鎮公所、中央選舉委員會、
    行政院人事行政局、銓敘部等函文意旨略稱：臺灣彰化地方
    法院檢察署96年度執他字第683 號違反選舉罷免法案件，受
    刑人甲○○經本院判處有期徒刑4 月，緩刑3 年，並褫奪公
    權2 年確定，褫奪公權2 年，期間自96年3 月27日起至98年
    3 月26日止。但如因縮短刑期或其他法定原因，致褫奪公權
    起訖期間有所變更，當由執行監獄或臺灣彰化地方法院檢察
    署另函請更正。95年7 月1 日起施行之新修正刑法第36條規
    定，已刪除對於人民選舉、罷免、創制、複決權褫奪之限制
    。上述臺灣彰化地方法院檢察署公函敘及受刑人甲○○所受
    從刑即褫奪公權之執行起訖時間，並引用新修正刑法第36條
    規定說明褫奪公權之範圍，此係檢察官指揮執行本院96年度
    選簡上字第1 號確定判決之命令，受刑人對檢察官該執行之
    指揮有所不服聲明異議，合於刑事訴訟法第484 條之規定，
    先予敘明。
  (二)查本案受刑人甲○○於95年6 月之里長競選活動期間，因印
    製不實文宣散發予民眾，犯公職人員選舉罷免法第92條之罪
    ，為本院於95年11月20日以95年度彰簡字第954 號判決判處
    有期徒刑4 月，褫奪公權2 年，緩刑3 年，上訴後，再經本
    院於96年3 月27日以96年度選簡上字第1 號判決駁回上訴確
    定，所適用實體處罰條文為公職人員選舉罷免法第92條、第
    98條第3 項，刑法第2 條第1 項前段、第11條前段、（修正
    前）第41條第1 項前段、（修正前）第37條第2 項、第3 項
    、第74條第1 項第1 款等，此有上開判決影本2 份及臺灣高
    等法院被告前案紀錄表1 份在卷可憑。是本案受刑人甲○○
    之犯罪時間雖於95年6 月間，但法院裁判日期已在95年7 月
    1 日新法實施後，則本院96年度選簡上字第1 號確定判決既
    已明確記載其係依據裁判時緩刑之規定，即96年7 月1 日修
    正施行之刑法第74條第1 項第1 款之規定，對受刑人甲○○
    為緩刑之宣告，而修正後之刑法第74條第5 項又規定「緩刑
    之效力不及於從刑與保安處分之宣告」，故該確定判決所為
    緩刑宣告之效力，應不及於該判決之從刑即褫奪公權自明。
    而檢察官於指揮執行時，除法律另有規定，應從其規定者外
    ，仍應按原確定判決主文所記載之意旨及判決所適用之法律
    執行確定判決已如上述，則檢察官執行本案確定判決時，認
    緩刑效力不及於褫奪公權，仍對受刑人執行褫奪公權，尚無
    違法及不當，
  (三)至本院96年度選簡上字第1 號判決雖依從刑從屬主刑之原則
    ，依修正前刑法第37條第2 項、第3 項規定為褫奪公權之諭
    知，惟依中華民國刑法施行法第2 條規定：依刑法第2 條第
    1 項但書，適用舊刑法、刑律或其他法令時，其褫奪公權所
    褫奪之資格，應依刑法第36條之規定。可知褫奪公權所褫奪
    之公權範圍，顯然係採從新主義，是本案檢察官上揭指揮命
    令依修正後刑法第36條執行褫奪公權，於法亦屬無違，附此
    敘明。
三、綜上所述，本件執行檢察官以本院96年度選簡上字第1 號判
    決係依新修正之第74條第1 項第1 款宣告緩刑，而援引新修
    正刑法第74條第5 項「緩刑之效力不及於從刑與保安處分之
    宣告」規定為執行之依據，認本案應執行受刑人甲○○之褫
    奪公權從刑，其褫奪公權期間自96年3 月27日起至98年3 月
    26日止，復一併加註如因縮短刑期或其他法定原因，致褫奪
    公權起訖期間有所變更，當由執行監獄或臺灣彰化地方法院
    檢察署另函請更正；95年7 月1 日起施行之新修正刑法第36
    條規定已刪除對於人民選舉、罷免、創制、複決權褫奪之限
    制等執行說明而發函行文予彰化縣鹿港鎮公所、中央選舉委
    員會、行政院人事行政局、銓敘部等機關，其執行命令顯係
    依上開確定判決內容而為執行，並無任何違法或不當之處，
    是受刑人甲○○以執行檢察官對於褫奪公權之執行指揮不當
    而向本院聲明異議，為無理由，應予駁回。
四、據上論斷，應依刑事訴訟法第486條，裁定如主文。
中　　華　　民　　國　　96　　年　　8 　　月　　28　　日
                  刑事第四庭    法  官  吳永梁
以上正本證明與原本無異。
如不服本裁定，應於裁定送達後五日內向本院提出抗告狀 (須附
繕本 )。
中　　華　　民　　國　　96　　年　　8 　　月　　31　　日
                                書記官  陳美敏
